懲戒法院裁定
111年度抗字第2號
抗   告   人  
即被付懲戒人  許劭君        臺灣新北地方法院操作員





辯   護   人  陳重言律師    
              翁英琇律師    
相   對   人  
即 移送機 關  臺灣高等法院
代   表   人  李彥文      
上列抗告人因懲戒案件，不服本院111年8月24日111年度清字第 
 33號第一審停止職務之裁定，提起抗告，本院裁定如下：
    主  文
抗告駁回。
    理  由
一、本件第一審裁定以：懲戒法庭對於移送之懲戒案件，認為情
    節重大，有先行停止職務之必要者，得裁定先行停止被付懲
    戒人之職務，並通知被付懲戒人所屬主管機關，公務員懲戒
    法第5條第1項定有明文。抗告人即被付懲戒人許劭君任臺灣
    新北地方法院（下稱新北地院）操作員，於任職期間：㈠、
    自民國（以下同）l09年9月迄l11年2月間，上、下班未依臺
    灣新北地方法院員工出勤管理及加班費管制要點及其主管之
    指示，於其服務之資訊室所在之新北地院院區之臉型指紋機
    為出、退勤辨識，逕行遠赴距離該院院區車程約需半小時之
    板橋簡易庭（下稱板橋院區），以其臉型指紋機為出、退勤
    辨識（非屬依規定其上、下班得使用之機台），製造不實到
    勤及加班電磁紀錄。㈡、被付懲戒人另有未辦請假手續而擅
    離職守之行為，即以Google行事曆或Line軟體向其主管表示
    某日要請假，但並未於差勤系統完成請假手續，該日實際上
    亦未於新北地院院區執行職務，卻仍於上、下班時間以臉型
    指紋機為出、退勤辨識，製造不實到勤電磁紀錄，致該系統
    誤認為正常出、退勤，計其以上開模式，未辦請假手續擅離
    職守之日期計有ll0年l1月l1日、ll1年1月5日、1月17日、2
    月9日等4日全天及同年1月22日下午半天，嗣於lll年2月25
    日在新北地院政風室訪談承認曠職，且繳回俸給新台幣（下
    同）6,408元整，並已就此事向臺灣新北地方檢察署自首。㈢
    、此外，被付懲戒人於ll1年2月15日未到勤上班，並先向主
    管表示其要去看家人；惟後來同年月18日其於差勤系統填載
    請病假之事由竟為「緊急手術」，所言前後不一，顯為虛偽
    不實之請假，應論以曠職。被付懲戒人於本院準備程序中，
    亦承認其於前述事實㈡、㈢所示之時間並未進入辦公室上班，
    並承認其就ll1年2月15日未到班，以虚偽事由申請病假，復
    據移送機關提出臺灣新北地方法院員工出勤管理及加班費管
    制要點、新北地院政風室訪談紀錄及被付懲戒人所填寫之11
    1年2月15日病假請示單等在卷可以證明。此外，考量被付懲
    戒人所負責之工作涉及法院之資訊系統且與資訊安全關係密
    切，任何侵害舉動均將造成公務秩序之重大損害與影響。進
    而審酌移送機關所陳被付懲戒人下列行為，堪認其繼續執行
    職務，對於公務秩序所生之損害或影響亦屬重大：㈠、被付
    懲戒人於111年2月24日上午在新北地院資訊室向蘇愛婷主任
    威脅將移除其任職期間所建置之資訊系統（即將移走被付懲
    戒人所寫的全部程式，讓系統恢復到他到職時之狀況）乙節
    ，雖為被付懲戒人所否認，惟事發之詳情及事後之危機處理
    經過，業據蘇主任到庭陳述詳盡，並據其提出該日中午其透
    過通訊軟體Line向同仁王模龍、黃耕津告知此事，並要求該
    二人緊急做資料備份工作，有蘇主任之Line截圖可證，堪可
    採信。被付懲戒人從事公務期間所為工作結果，既已成為其
    服務機關資訊系統之一部分，核屬該機關之資產，為該機關
    業務運作所不可或缺之工具，依公務員服務法第21條規定：
    「公務員對於職務上所管理之行政資源，應負善良管理人責
    任，不得毀損、變換、私用或借給他人使用。」（111年6月
    22日修正、同年月24日施行前之公務員服務法第20條規定：
    「公務員職務上所保管之文書、財物，應盡善良保管之責，
    不得毀損、變換、私用或借給他人使用。」其實質內容與修
    正後條文相當，爰逕行適用修正後第21條之規定）被付懲戒
    人竟向其主管威脅要移除其所建立之資訊系統，顯有違反上
    開規定之意圖，對該院之資訊安全造成重大之威脅。㈡、關
    於被付懲戒人刪除其曾登錄於資訊室Ｇoogle行事曆上之休假
    證據乙節，經查，被付懲戒人對於其在資訊室Ｇoogle行事曆
    之休假登載，確係111年2月16日被刪除，嗣經蘇主任於Ｇoog
    le行事曆垃圾桶查得並截圖留存，有其提出之該日垃圾桶截
    圖附卷可按，足資採信。被付懲戒人雖辯稱非故意刪除，係
    其手機中毒，因重置手機導致行事曆資料一併被移除云云。
    惟手機重置僅會清除手機內所有的資料與設定，而Ｇoogle行
    事曆因是在網路上存放資料，故不受手機重置影響；參以只
    有人工刪除才會被丟置於Ｇoogle行事曆之垃圾桶，故由上開
    Ｇoogle行事曆垃圾桶截圖，足證被付懲戒人係自行刪除資料
    ，並非重置手機所致。㈢、被付懲戒人無權限卻多次進出該
    院板橋院區資訊室，為其所不否認，復有該資訊室門禁刷卡
    記錄表附卷足稽。又其已坦承係透過法院電腦系統使用人申
    請表掃描檔，查詢他人公務Email作私人使用，凡此均屬違
    反公務紀律之行為。審酌被付懲戒人所涉違失行為之情節，
    參以被付懲戒人對於公務機密及資訊安全觀念淡薄，並有以
    私害公之行為，顯然難以期待其妥適執行公務，其繼續服務
    公職，對於法院公務秩序將造成重大之損失與影響等情，認
    其所涉案件情節確屬重大，有先行停止其職務之必要。爰依
    首開規定，裁定停止職務等語。
二、抗告意旨略以：
  ㈠人民有應考試服公職之權，憲法第18條定有明文。停職裁定
    影響人民憲法上服公職之權至鉅，嚴重影響各項公務員權利
    ，除經符合法律保留原則外，亦應符合比例原則。因此，倘
    若情節並非重大，依法即無先停止職務之必要。且公務員懲
    戒法準用行政訴訟法，不應單憑客觀上可能存在偏頗或敵意
    之證人證言，即直接認定特定事實存在與否，至少尚有補強
    證據存在始可為認定，發現真實，如此始能保障人民服公職
    之憲法上權利。
  ㈡原裁定認定抗告人有威脅移除資訊系統之行為，進而為停職
    裁定，此等認定顯然違反證據法則，且有不符先行停職法定
    要件，因蘇愛婷主任為移送機關之代理人，並非證人，其陳
    詞存在偏頗之虞，非證詞陳述。且被付懲戒人如欲移除，可
    逕自為之，何需事先示警且事發至今長達半年之久，何以未
    見移除？均足證原裁定與停止要件不符。再者，抗告人111
    年2月23日已封存其電腦，並於翌日辦理移交，並提請蘇主
    任確認，負責之業務亦已變更，客觀上已欠缺權限接觸全部
    資訊系統，客觀上無移除之可能。 
  ㈢原裁定以抗告人刪除其資訊室Google行事曆休假證據，認屬
    違反公務紀律，對於公務機密及資訊安全觀念淡薄，以私害
    公，顯難期待妥適執行公務，而為停職裁定，恐有誤認客體
    性質之認事用法違誤。因該行事曆係私人公司Google提供免
    費網路資源服務，本質上不屬公務機密或公務資訊系統，並
    非公務員職務上所管理之行政資源或文書、財物。因此，縱
    抗告人將之刪除，也與公務機密或公務資安管理或公務紀律
    等無涉。
  ㈣原裁定雖以抗告人無權限卻多次進出新北地院板橋院區資訊
    室，且透過法院電腦系統使用人申請表掃描檔，查詢他人公
    務Email作私人使用，認屬違反公務紀律，進而為停職裁定
    ，恐亦有違反證據法則進而導致認事用法之違誤。查抗告人
    雖不否認111年4月4日及同年5月3日進入板橋院區資訊室，
    但抗告人並非無權進入，因該院區原本即屬抗告人之工作區
    域，抗告人工作紀錄存在該區，自有進入該區拿取之需要，
    況抗告人兩次進入該區，客觀上並無發生資訊危安事件，且
    有同事陳國榮全程在場，可見原裁定係囿於移送機關之片面
    主張而受誤導。
  ㈤原裁定所稱抗告人透過法院電腦系統使用人申請表掃描檔，
    查詢他人公務Email作私人使用乙節，顯有認定事實與卷證
    不符之違誤。蓋該等公務Email本為包含抗告人在內之資訊
    室職員職務上可得而知之資訊，且抗告人之所以分別寄送電
    子郵件予林秀穗股長及趙國森主任，實係因林股長先向抗告
    人詢問相關行政處分之送達地址，被付懲戒人因此才被動以
     Email回覆陳報送達代收人即律師事務所之聯絡資訊，以及
    抗告人為確保復審權益，故發信請求提供考績暨甄審委員會
    會議紀錄，是抗告人上開發信均係出於公務目的，並無所謂
    私人使用之情事，此從信件內容即可明確得知。故抗告人既
    無違規查詢他人公務Email，亦無違規作私人使用情事，自
    亦無何違反公務紀律或危害公務資訊安全之情事，據此亦不
    得作為停職之事由。
  ㈥綜上所陳，抗告人所涉懲戒案件現仍在審理中，且無情節重
    大情事，又依據客觀不爭執之事實亦顯示並無抗告人倘繼續
    執行職務將對公務秩序產生重大損害之情事，亦無難以期待
    其妥適執行公務等情，自不符公務員懲戒法第5條第1項先行
    停止職務之法定要件。請廢棄原裁定 ,以維護抗告人之服公
    職憲法權利。
  ㈦證據(均影本在卷)：
    抗證一：黃耕津與抗告人之Line對話紀錄。
    抗證二：新北地院內部網站電腦封存紀錄。
    抗證三：許劭君寄送予林股長秀穗之Email。
    抗證四：許劭君寄送予林股長秀穗及趙主任國森之Email。
三、經查：
  ㈠公務員懲戒法第5條第1項規定懲戒法庭對於移送之懲戒案 件
    ，認為情節重大，有先行停止職務之必要者，得裁定先行停
    止被付懲戒人之職務；所稱「情節重大」，應審酌被付懲戒
    人違失行為之情節，以及其繼續執行職務對於公務秩序所生
    之損害或影響是否重大，而難以期待其妥適執行公務等情予
    以具體認定。至是否情節重大，有無先行停止被付懲戒人之
    職務，此係懲戒法庭第一審依職權審酌之事項。本件抗告人
    經相對人移送懲戒，指其任職於新北地院操作員期間，於10
    9年9月至111年2月有不實到勤、不實加班電磁紀錄、請假虛
    偽外，並向新北地院資訊室主任威脅將移除其任職所建置之
    資訊系統、刪除其曾登錄之資訊室Google行事曆上之休假證
    據、多次無權進出板橋院區資訊室等情，而抗告人前述多項
    違失行為，有關差勤部分，有移送機關提出之Line紀錄、新
    北地院政風室簽呈、抗告人意見書、111年2月15日請假單、
    前後任資訊室主任意見、抗告人考績會陳述等為證，抗告人
    並於原審準備程序中坦承ll0年l1月l1日、ll1年1月5日、1
    月17日、2月9日等4日全天及同年1月22日下午半天，並未進
    入辦公室上班，並承認曠職繳回6,408元，且就此事向檢察
    官自首；另亦承認其ll1年2月15日未到班，係虚偽事由申請
    病假等情；此外威脅移除資訊系統部分，已據移送機關代理
    人即抗告人之主任蘇愛婷在原審陳明；至於刪除Google行事
    曆一事，抗告人雖否認，但復經主任蘇愛婷提出Google行事
    曆垃圾桶截圖附卷；而無權進入板橋院區資訊室部分，亦有
    資訊室門禁卡紀錄可憑。依上開卷證資料，抗告人為資訊人
    員，利用其資訊專業知能為不實差勤紀錄，威脅移除資訊系
    統，刪除辦公室之行事曆及無權限而進出板橋院區資訊室等
    ，依此情節，倘讓其繼續執行公務，對於法院公務秩序將造
    成重大損失與影響，原裁定乃認有先行停止其職務之必要，
    裁定停止職務。經核係原審職權之適法行使，並無抗告意旨
    所指侵害抗告人憲法上服公職權利及違反比例原則可言。
  ㈡公務員懲戒法第5條第1項規定之停止職務裁定，其性質為屬
    訴訟程序中之裁定，只要懲戒法庭對於移送之懲戒案件，認
    為情節重大，而有先行停止職務之必要者，即可依該規定為
    裁定。至被付懲戒人是否有移送機關所指之公務員懲戒法第
    2條所列情事、其行為之時間、樣態，及行為應否受懲戒、
    應為如何懲戒等實體事項，均待懲戒法庭於本案訴訟中審酌
    兩造之主張，並依相關證據綜合判斷，而非即時可調查之事
    證，自不能以此實體事項，據為指摘原裁定違法。抗告人之
    各項抗告理由，均係指摘原裁定認事用法違誤，依上開說明
    ，均非可取。綜上，應認本件抗告為無理由，予以駁回。
據上論結，應依公務員懲戒法第84條第1項、第3項，行政訴訟法
第272條，民事訴訟法第495條之1第1項、第449條第1項，裁定如
主文。
中    華    民    國    111   年    9     月    23    日
            懲戒法院懲戒法庭上訴審第三庭          
                            審判長法  官  李伯道
                                  法  官  呂丹玉
                                  法  官  葉麗霞
                                  法  官  吳光釗
                                  法  官  周占春
以上正本證明與原本無異。
中    華    民    國    111   年    9     月    23    日
                                  書記官  許麗汝